【裁判字號】    89,上易,4022
【裁判日期】    890810
【裁判案由】    竊盜
【裁判全文】
臺灣高等法院刑事判決                  八十九年度上易字第四二二號
    上  訴  人  臺灣新竹地方法院檢察署檢察官
    被      告  丁○○
                戊○○
右上訴人，因被告竊盜案件，不服臺灣新竹地方法院八十七年度易字第一六二一號，
中華民國八十九年八月十日第一審判決（起訴案號：臺灣新竹地方法院檢察署八十七
年度偵字第七四七七號）提起上訴，本院判決如左：
    主      文
原判決撤銷。
丁○○共同竊盜，處有期徒刑陸月。
戊○○共同竊盜，處有期徒刑月。
    事      實
一、丁○○因持客票向乙○○調現並以其妻戊○○（曾犯詐欺罪，於民國八十六年十
    二月十一日經台灣桃園地方法院判處有期徒刑八月，於八十七年十月十四日經本
    院判決上訴駁回，於八十九年二月十三日執行完畢，不構成累犯）之支票為保證
    票而向乙○○陸續借款約新台幣（下同）二百餘萬元，惟因財務困難，有部分已
    到期之客票均跳票，故於八十七年九月三十日廿一時至新竹市○○街二一九巷五
    號乙○○辦公室，適乙○○不在，僅其十一歲之稚子丙○○（七十六年二月二十
    六日生）單獨在該處，竟與戊○○共同意圖為自己不法之所有，由丁○○表示欲
    影印資料而進入辦公室內，翻找乙○○抽屜，戊○○則趁機移轉丙○○注意以便
    丁○○得以竊取抽屜內向乙○○調現之客票，計八十八年一月十五日期面額四十
    九萬八千元、八十七年十一月三十日期面額十六萬元、八十七年九月二十五日期
    面額八萬五千元等支票及丁○○本人簽發之支票約一百萬元，戊○○簽發之支票
    約三十萬元，丁○○並竊取現金約三萬元，得手後置於口袋內與戊○○一同離去
    。
二、案經新竹市警察局第一分局報請台灣新竹地方法院檢察署檢察官偵查起訴。
    理      由
一、訊據被告丁○○、戊○○固不否認有於八十七年九月三十日晚上九時許至新竹市
    ○○街二一九巷五號乙○○住處，惟矢口否認有何竊盜之犯行，被告丁○○辯稱
    ：因為與乙○○公司有票貼金錢往來，八十七年九月十五日我被退票共三張共四
    十三萬八千元，事後以四十九萬八千元支票換回，八十七年九月二十五日我又開
    六十八萬三千元之本票換取前面開出的票（八十八年一月十五日四十九萬八千元
    、八十七年九月二十五日八萬五千元、十一月三十日十六萬元）並支付六萬元利
    息，但此三張票未取回，乙○○另於八十七年九月三十日以電話通知我去其住處
    拿票，我到時他人不在，他小孩說父親有交代票放在桌上，我有看到他留在桌上
    之字條，我們票貼往來彼此都很信任，我要拿六萬元的利息給他，但錢不夠，就
    放三萬元在他抽屜，因我本票已經給他了，支票他就要拿給我，我就在那裏臨時
    寫個單子，交代小孩我拿走票等語。被告戊○○辯稱：那天是告訴人打電話通知
    我們去處理退票，我們就帶小孩全家開車去，我先生先下去，叫我們在車上等，
    說他馬上回來，後來他回來了，我說等一下我尿急，我就跟他小孩借廁所，沒跟
    他小孩講話就回到車上，因為我小孩還在車上等，之後我就開車回去等語。
二、惟查，右揭事實業據被害人乙○○先後於警訊、偵審中指訴綦詳，且有證人丙○○於警訊中供稱：於八十七年九月三十日二十一時許有二位經常來家裏找我爸爸
    （指告訴人）的叔叔與阿姨名字叫丁○○與戊○○在我家，他們偷走我爸爸的支
    票與現金。因為他們兩人是爸爸的顧客，約二十一時許他們兩人到家裏來敲門，
    說要找爸爸，剛好我爸爸不在家，但他們說要進來影印一些資料，我就開門讓他
    們進來家裏，起先有影印一些資料，後來叔叔丁○○更跑到我父親的辦公桌翻箱
    並打開抽屜拿走東西，塞在他的衣服口袋後匆匆離去；丁○○在偷我爸爸的東西
    時，戊○○阿姨當時就故意一直跟我講話，並在門口東張西望（見偵查卷第六至
    第七頁）。於原審供稱：我看到他們拿支票和錢，沒看到他們有留紙條（見原審
    卷第四五頁），於本院供稱：那天（指八十七年九月三十日）我在家裏面，丁○○先到我家，他老婆比較晚來，他老婆一直跟我講話，一直帶我往門口走，讓我
    不容易看到後面，丁○○說要影印什麼東西，我沒注意他，過不久，我看到丁○○在桌上那邊東翻西翻，拿了一把東西放在口袋裡，我有看到他拿了一些現金、
    支票，我爸沒跟我交代說他會來拿，他也沒說是我爸交代他拿的，事後我有馬上
    告訴我母親，那時我很緊張，趕快跟我媽講丁○○拿了一點現金及支票，我媽才
    打電話告訴我爸，我爸就趕回來等語（見本院八十九年十一月二十二日筆錄）。
    證人甲○○（即告訴人之妻）於警訊中供稱：於八十七年九月三十日二十二時許
    ，我回到家門口（新竹市○○街二一九巷五號），剛好遇上廠商丁○○與他太太
    戊○○行色匆匆與我擦身而過，且我進入屋內後我兒子丙○○向我說剛剛叔叔與
    阿姨在翻爸爸的抽屜並拿走東西，我看整個辦公桌都被翻過了，並且有支票及現
    金三萬餘元失竊，我就趕緊聯絡我先生返回家裡處理（見偵查卷第五頁）。於原
    審供稱：八十七年九月三十日晚上十點我回家時看到丁○○和戊○○從我面前走
    過，他們沒跟我說有留字條在桌上，我回去後，我小孩告訴我，他們在翻動我先
    生的辦公桌，我去看時發現辦公桌被翻動過，抽屜開著，我不清楚掉了多少支票
    ，我先生告訴我現金掉了三萬元（原審卷第七五頁）。證人庚○○於原審證稱：
    八十七年十月間我去談丁○○退票的事，我有聽到乙○○說丁○○偷他的東西和
    退票的事。（原審卷第四五頁背面），證人己○○於原審供稱：因為阮先生（指
    告訴人）告訴我他跟丁○○有債務關係，我有看到丁○○在告訴人的辦公室開（
    簽發）卷附六十八萬三千元，發票日八十七年九月二十五日這張本票，時間我已
    經忘記了，當時阮先生有說丁○○有偷票及偷錢（見原審卷第一六一頁）各等語
    足資佐證，並有該六十八萬三千元本票及台北縣中和地區農會竹林分部八十八年
    一月十五日期面額四十九萬八千元之支票各影本附卷可稽（見原審卷第三六頁）
    。又告訴人陳稱：上開六十八萬三千元本票是被告於案發後自知難逃法網，始在
    友人己○○陪同下，於八十七年十月間，簽發面額六十八萬三千元本票，以供分
    期償還與告訴人，至於本票上所載八十七年九月二十五日，係計算利息起算日期
    ，和向警方說明以誤會之理由撤回報案，並非簽發本票之日期等語（詳見原審卷
    第一三五至第一三七頁告訴人所具刑事聲請狀及告訴人之供述筆錄），亦有證人
    己○○在本院供稱：我跟告訴人是朋友，他要告被告，我說他們生意往來那麼久
    ，要告他嗎？才叫丁○○過來處理，八十七年十月間那天我去處理債務時，被告
    有開票，那天是我約丁○○，他說他跟告訴人有債務關係，告訴人的票被偷走，
    我就約他到告訴人家裏處理這件事，我在地院說我不敢肯定有無看到被告是否那
    天開票，回去後我有再仔細想想，我記得當天有看到他開票，六十幾萬的本票從
    第二張才開始寫，因為告訴人有拿給我看云云可證（見本院八十九年十一月十四
    日筆錄）。被告丁○○雖辯稱：伊係於八十七年九月二十五日開立六十八萬三千
    元之本票換取前開四十九萬八千元、八萬五千元、十六萬元之三張支票，但此三
    張票未取回云云，對此告訴人供稱：是他拿走支票我報警後，他才不得已拿玩具
    本票給我，我怎可能那麼笨把可以拿到銀行軋票領錢的支票拿去換回玩具本票，
    況且還有未到期的支票，我不拿到銀行軋，把錢轉進來？支票給他拿回去，讓他
    再拿玩具本票給我？六十八萬三千元的本票那是被偷走以後才開給我的票云云。
    （見本院八十九年十一月二十二日、十二月五日筆錄）又被告丁○○辯稱：是告
    訴人乙○○於八十七年九月三十日以通話通知我去其住處拿票，我到時他人不在
    ，他小孩說他父親有交代票放在桌上，我有看到他留在桌上之字條云云，亦為告
    訴人及其子即證人丙○○予以否認。按告訴人果曾於八十七年九月三十日以電話
    通知被告丁○○至其住處拿票，衡情告訴人夫婦應不可能均不在家。又被告丁○○果與告訴人談妥同意由被告丁○○簽發六十八萬三千元的本票換取前開三張支
    票，則被告二人取走前開三張支票，衡情告訴人亦不可能於翌日之八十七年十月
    一日即向警方告訴被告二人竊盜。又被告辯稱：我在那裏（指告訴人住處）臨時
    寫個單子（留字條）交代小孩我拿走票云云，亦為告訴人及其子丙○○予以否認
    ，且被告丁○○果有在告訴人住處留字條，則該字條理應存在告訴人住處，被告
    丁○○何以又能提出該留字複寫紙附卷（見原審卷第三七頁），亦顯有違經驗法
    則，從而該留字複寫紙亦不能據為被告丁○○有在告訴人住處留字條之證據，足
    見告訴人上開供述係屬真實，應可採信，而於原審調查中證人庚○○證稱：當天
    （指八十七年十月間某日）我有在場，那天沒有開票，當天是要處理債務問題，
    另一證人己○○先證稱：有見到被告開票，嗣後改稱：忘了，這張票有看到，但
    不是當天開的各云云（見原審八十九年七月四日訊問筆錄）均核與事實不符，應
    均不足採。又告訴人稱：八十七年九月三十日晚上其辦公室抽屜內有四、五萬元
    之現金，且均放在一起，而被告等為避免告訴人發覺，僅竊取其中約三萬元，並
    未全部竊取，揆之常情，亦屬可能，是幫忙二造處理本件債務之證人徐正奎、庚○○於原審證稱：沒有聽告訴人講被告有偷現金的事（見原審卷第四五頁背面、
    第四六頁），自不能據為被告等未竊取約三萬元之證據。末查，原審囑託法務部
    調查局對被告丁○○進行測謊結果：丁○○稱(一)案發日是乙○○要渠夫婦去其辦
    公室拿回支票(二)沒有偷拿其先前調現的支票及其太太簽發的保證票(三)案發日有看
    到乙○○留的字條，經測試無情緒波動反應，應未說謊，有法務部調查局八十九
    年五月二十三日陸(三)字第八九０三一八四六號鑑驗通知書附卷可稽（見原審卷
    第一三八頁），既與上述查證結果不符，顯不能據為被告無竊盜犯行之證明。至
    告訴人於原審訊問時先同意接受測謊，嗣於調查局指定期日至該局做測謊時，又
    具狀稱不願意測謊，亦不能否定告訴人上開指訴被告犯罪之真實性，自亦不能據
    為被告有利之證據，綜上相互以觀，被告二人上開所辯，委係飾卸刑責之詞，應
    均不足採，其等右揭罪證明確，犯行均堪認定。
三、核被告二人所為，均係犯刑法第三百二十條第一項之竊盜罪，被告二人間有犯意
    聯絡及行為分擔，皆應論以共同正犯。原審疏未詳查，以查無積極證據足以證明
    被告等有公訴人所指之犯行，諭知被告二人均無罪，自有未合。檢察官上訴意旨
    指摘原判決不當為有理由，自應由本院將原判決予以撤銷改判。審酌被告二人之
    品行、犯罪之動機、目的、手段、被告與被害人平日之關係、犯罪所生之危害，
    犯後態度及被告丁○○犯罪情節較被告戊○○為重等一切情狀，分別量處如主文
    所示之刑，以資懲儆。
四、據上論斷，應依刑事訴訟法第三百六十九條第一項前段、第三百六十四條、第二
    百九十九條第一項前段，刑法第二十八條、第三百二十條第一項，罰金罰鍰提高
    標準條例第一條前段，判決如主文。
本案經檢察官鄭龍照到庭執行職務。
中     華     民     國    八十九   年      十二      月      十二      日
                             臺灣高等法院刑事第十庭
                                 審判長法  官  蔡  長  溪
                                       法  官  溫  耀  源
                                       法  官  楊  貴  志
右正本證明與原本無異。
不得上訴。
                                       書記官  沈  秀  容
中     華     民     國    八十九   年      十二      月      十四      日
附錄：本案論罪科刑法條
刑法第三百二十條第一項：
意圖為自己或第三人不法之所有，而竊取他人之動產者，為竊盜罪，處五年以下有期
徒刑、拘役或五百元以下罰金。


司法院資訊處製作；財團法人民間司法改革基金會備份。
